臺灣臺北地方法院刑事判決　　　　　　　　　　　　　　九十一年度訴字第二四號
　　公　訴　人　臺灣臺北地方法院檢察署檢察官
　　被　　　告　甲○○
　　公設辯護人　乙○
右列被告因偽造有價證券等案件，經檢察官提起公訴（九十年度偵字第一三五九七號
），乙○判決如左：
    主  文
甲○○連續意圖為自己不法之所有，而侵占業務上所持有之物，處有期徒刑拾月。
偽造動產擔保附條件買賣契約書、空白本票及授權書各壹紙其上偽造之「李明仁」之
署押共參枚、「李明道」之署押及印文各參枚以及偽造之「李明道」之印章壹枚均沒
收。
    事  實
一、甲○○前曾於民國八十七年間犯業務侵占罪，經台灣花蓮地方法院於八十八年一
    月七日以八十七年訴字第三０九號判決判處有期徒刑九月，緩刑三年確定，現已
    緩刑期滿。仍不知悔改，於八十八年四月十二日至八十九年十月二十二日任職設
    在台北市○○區○○路二段一六一號之北都汽車股份有限公司雙園營業所（下稱
    北都公司雙園營業所）之營業員，負責銷售汽車業務，為從事業務之人，收受車
    款及代客戶訂立保汽車保險而收受保險費為其附隨業務，竟自八十九年一月三日
    起至同年十月二十二日間，基於意圖為自己不法所有之概括犯意，利用銷售汽車
    收受車款及代客戶訂立汽車保險之便，向如附表所示之客戶收取汽車車款及辦理
    汽車保險等費用之機會，連續在其位在台北市○○區○○街六十六巷二十二弄十
    六號之住所及台北市○○路○段一六一號之北都公司雙園營業所內，將如附表所
    示鄭玉慧等人繳交之如附表金額欄所示之車款、定金及保險費用共新台幣（下同
    ）五十二萬七千一百八十元，以變易持有為所有之意思予以侵占入己週轉使用。
    甲○○為侵占附表編號三所示李明仁之車款二十萬元，於八十九年八月三十日，
    基於同前及偽造文書之概括犯意，未經李明仁及李明道之同意，連續偽以李明仁
    為買受人之名義、李明道為連帶保證人之名義偽造動產擔保附條件買賣契約書、
    空白本票（僅記載發票人為李明仁、李明道，其餘如發票日、面額及到期日等均
    為空白）及授權書等文件，於上開文件偽簽李明仁及李明道之署名，又盜用李明
    仁委其代領牌照而交付之印章及利用不詳姓名之成年人偽造李明道之印章，而於
    上開文件偽造李明道之印文，以表示李明仁及李明道授權北都公司得自行填載到
    期日等於該本票上，及表示李明仁、李明道同意依北都公司按授權後填載之本票
    內容負發票人之責任，而偽造各該私文書，足以生損害於李明仁及李明道，並持
    之向北都公司辦理汽車分期貸款而予行使，復持上開文件向台北市監理所辦理自
    用車附條件買賣設定登記，使該監理所承辦人員將該不實事項登載於職務上所掌
    公文書，足生損害於監理機關對附條件買賣登記之正確性。嗣因鄭玉慧等人發覺
    甲○○未代為投保車險，北都公司雙園營業所始察覺上情。
二、案經北都公司告訴暨台北市政府警察局萬華分局報告臺灣臺北地方法院檢察署檢
    察官偵查起訴。
    理  由
一、右揭犯罪事實，迭據被告甲○○於偵查及乙○審理中坦承不諱，核與告訴代理人
    丁○○之指訴及證人陳淑禎、李明道、丙○○分別於警訊及偵查中之證述情節互
    核相符，並有訂購合約書四份、證明書一紙、債權確認書二份、支票影本一紙、
    動產擔保交易附條件買賣契約書一份、本票一紙、授權書一紙、北都公司代辦明
    台產物保險股份有限公司汽車險要保書一紙、統一發票三紙、分期車車主辦理牌
    用印章及動保資料用印章核對卡一紙、北都公司購車申請表一紙、中華徵信所拒
    往紀錄查詢結果二紙及臺北市監理處汽車新領牌照登記書一份在卷足憑。本件事
    證明確，被告犯行堪予認定。
二、核被告所為，係犯刑法第三百三十六條第二項之業務侵占罪、第二百十六條、第
    二百十條之行使偽造私文書罪、第二百十四條之使公務員登載不實罪。被告利用
    不詳姓名成年人偽刻李明道印章犯行，為間接正犯。其偽造印章、印文、署押及
    盜用印章等犯行，為偽造私文書之階段行為，偽造私文書之低度行為應為行使之
    高度行為吸收，均不另論罪。又其先後多次業務侵占及行使偽造私文書之犯行，
    時間緊接，各犯罪構成要件相同，均顯係基於概括犯意而為，各應依連續犯規定
    論以一罪，並均加重其刑。其所犯上開連續業務侵占罪、連續行使偽造私文書罪
    及使公務員登載不實罪之間，有方法結果之牽連關係，依刑法第五十五條後段之
    規定，應從較重之連續業務侵占罪處斷。公訴人認被告偽登李明仁、李明道姓名
    ，偽蓋李明道印章及盜蓋李明仁印章於未載發票日、面額、到期日等之本票之行
    為，復予行使，係犯偽造有價證券及行使有價證券罪，因此部分係犯行使偽造私
    文書，有如前述，故公訴人就此部分之認定，尚有誤會（詳如後述），併此敘明
    。又此部分行使偽造私文書行為事實，既經公訴人起訴，且與其他起訴事實有連
    續及牽連犯裁判上一罪之關係，乙○自應予審判。爰審酌被告前曾於八十七年間
    犯業務侵占罪，經台灣花蓮地方法院於八十八年一月七日以八十七年訴字第三０
    九號判決判處有期徒刑九月，緩刑三年確定，仍不知悔改，於緩刑期間再犯本件
    犯行，又其犯罪之動機、目的、手段、犯罪後尚能坦承犯行等一切情狀，判處如
    主文所示之刑。又被告於偽造之動產擔保附條件買賣契約書、空白本票及授權書
    各壹紙其上偽造之「李明仁」之署押共參枚、「李明道」之署押及印文各參枚，
    以及偽造之「李明道」之印章壹枚，均應依刑法第二百十九條之規定宣告沒收。
三、公訴意旨另以：甲○○前因侵占案件，經台灣花蓮地方法院於民國八十八年一月
    七日判處有期徒刑九月，緩刑三年確定，現仍在緩刑期間內，仍不知悔改，於八
    十八年四月十二日至八十九年十月二十二日任職設在台北市○○區○○路二段一
    六一號之北都汽車股份有限公司雙園營業所（下稱北都公司雙園營業所）之營業
    員，負責銷售汽車業務，為從事業務之人。其自八十九年一月三日起至同年十月
    二十二日間，基於意圖為自己不法所有之概括犯意，利用銷售汽車收受車款及代
    客戶訂立汽車保險之便，向如附表所示之客戶收取汽車車款及辦理汽車保險等費
    用之機會，在其位在台北市○○區○○街六十六巷二十二弄十六號之住所及台北
    市○○路○段一六一號之北都公司雙園營業所內，為侵占附表編號三所示李明仁
    之車款二十萬元，於八十九年八月三十日，未經李明仁之同意，以李明仁之名義
    偽造動產擔保附條件買賣契約書、本票等文件，足生損害於李明仁，並持之向北
    都公司辦理汽車分期貸款，復持上開文件向台北市監理所辦理自用車附條件買賣
    設定登記，足生損害於監理機關對附條件買賣登記之正確性。嗣因鄭玉慧等人發
    覺甲○○未代為投保車險，北都公司雙園營業所始察覺上情。因認被告涉犯刑法
    第二百零一條第一項、第二項之行使偽造有價證券罪嫌等語。按犯罪事實應依證
    據認定之，無證據不得推定其犯罪事實。又不能證明被告犯罪者，應諭知無罪之
    判決，刑事訴訟法第一百五十四條、第三百零一條第一項分別定有明文。再按，
    本票應記載左列事項，由發票人簽名：一、表明其為本票之文字。二、一定之金
    額。三、受款人之姓名或商號。四、無條件擔任支付。五、發票地。六、發票年
    、月、日。七、付款地。八、到期日。未載到期日者，視為見票即付。未載受款
    人者，以執票人為受款人。未載發票地者，以發票人之營業所、住所或居所所在
    地為發票地。未載付款地者，以發票地為付款地。見票即付，並不記載受款人之
    本票，其金額須在五百元以上。欠缺本法所規定票據上應記載事項之一者，其票
    據無效，票據法第一百二十條及第十一條第一項前段定有明文。經查：本件被告
    所偽造之本票，其上僅偽造「李明仁」及「李明道」為發票人之署押、印文共三
    枚並盜用「李明仁」之印章一枚，至於發票日、一定之金額等應記載事項均付之
    闕如，依上開法條規定，系爭本票屬無效之票據，非屬有價證券，核與刑法第二
    百零一條第一項、第二項之行使偽造有價證券之構成要件尚有未合，自難以該罪
    相繩，本應為被告無罪之諭知，惟公訴人認此部分與前開論罪科刑之部分有牽連
    犯裁判上一罪之關係，爰不另為無罪之諭知，附此敘明。
據上論斷，應依刑事訴訟法第二百九十九條第一項前段，刑法第五十六條、第二百十
六條、第二百十條、第二百十四條、第三百三十六條第二項、第五十五條、第二百十
九條，罰金罰鍰提高標準條例第一條前段，判決如主文。
本案經檢察官馮成到庭執行職務。
中    華    民    國      九十一      年    五        月      十      日
                                      臺灣臺北地方法院刑事第九庭
                                          審判長法  官  李英豪
                                                法  官  黃雅君
                                                法  官  林怡秀
右正本證明與原本無異。
如不服本判決，應於判決送達後十日內，向乙○提出上訴狀。
                                                書記官  賴敏慧
附表：
編號   姓名       犯罪時間              侵占之金額
一     鄭玉慧     八十九年一月九日      保險費三萬四千八百七十二元
二     林雯娟     八十九年三月四日      保險費二萬一千三百零八元
三     李明仁     八十九年八月七日      車款二十萬元
四     丙○○     八十九年十月間        保險費三萬七千元
五     陳淑禎     八十九年十月二十六日  車款二十三萬四千元
中    華    民    國      九十一      年      五      月     十三     日
附錄本案論罪科刑法條全文：
刑法第二百十六條
行使第二百十條至第二百十五條之文書者，依偽造、變造文書或登載不實事項或使登
載不實事項之規定處斷。
刑法第二百十條
偽造、變造私文書，足以生損害於公眾或他人者，處五年以下有期徒刑。
刑法第二百十四條
明知為不實之事項，而使公務員登載於職務上所掌之公文書，足以生損害於公眾或他
人者，處三年以下有期徒刑、拘役或五百元以下罰金。
刑法第三百三十六條
一對於公務上或因公益所持有之物，犯前條第一項之罪者，處一年以上、七年以下有
  期徒刑，得併科五千元以下罰金。
二對於業務上所持有之物，犯前條第一項之罪者，處六月以上五年以下有期徒刑，得
　併科三千元以下罰金。
三前二項之未遂犯罰之。
